【裁判字號】    96,上易,1008
【裁判日期】    970603
【裁判案由】    給付貨款
【裁判全文】
臺灣高等法院民事判決                96年度上易字第1008號
上  訴  人  世電電線電纜有限公司
法定代理人  甲○○
訴訟代理人  吳尚昆律師
            李怡卿律師
            徐宏澤律師
被上訴人    毅順企業有限公司
法定代理人  乙○○
上列當事人間請求給付貨款事件，上訴人對於中華民國96年10月
31日臺灣新竹地方法院96年度訴字第396號第一審判決提起上訴
，本院於97年5月20日言詞辯論終結，判決如下：
    主      文
原判決廢棄。
被上訴人應給付上訴人新台幣壹佰拾捌萬陸仟零壹拾肆元，及
自民國九十六年五月八日起至清償日止，按年息百分之五計算之
利息。
第一、二審訴訟費用由被上訴人負擔。
    事實及理由
一、上訴人起訴主張：被上訴人於民國（下同）95年12月間向伊
    購買如附件所示之電線（下稱系爭電線），價金計新台幣（
    下同）138萬6014元，伊已依約交付完畢。惟被上訴人迄未
    給付前開貨款等情。爰依買賣契約之法律關係，求為命被上
    訴人應給付伊138萬6014元及加計自支付命令送達翌日（即
    96年5月8日，見原審卷第12頁；原判決誤載為96年1月1日）
    起算法定遲延利息之判決。原審為上訴人全部敗訴之判決，
    並於本院上訴聲明：如主文第1、2項所示。
二、被上訴人則以：系爭電線係伊於95年3月間向功傑企業有限
    公司（下稱功傑公司）所購買，並委由功傑公司寄庫之電線
    ，伊並未向上訴人訂購系爭電線等語，資為抗辯。並於本院
    答辯聲明：上訴駁回。
三、本件應審究者為兩造間就系爭電線有無成立買賣契約？
(一)、查，上訴人主張被上訴人經由功傑公司聯絡人林瑞明（下稱
    林瑞明）之介紹，向其訂購系爭電線乙節，業經提出被上訴
    人亦不爭執為真之連絡單為證（見原審卷第15至15-1頁），
    核與林瑞明於原審到庭證述：「（問：提示聯絡單二紙，有
    沒有看過？）上面的行動電話號碼是我的，當時功傑公司已
    經倒閉，大概是95年11月被告（指被上訴人）法代打電話給
    我，他說他要買電線，後來我就報世電（指上訴人）給他，
    叫他傳真給世電，意思是說我要介紹給他，．．．」等語情
    節相符（見原審卷第90頁筆錄）；再參酌被上訴人於95年11
    月29日因功傑公司倒閉停業，恐其簽發予功傑公司以支付貨
    款金額28萬1714元之支票遭提領，乃向台灣台北地方法院（
    下稱台北地院）聲請供擔保准予假處分（即該院95年度裁全
    字第17688號裁定，嗣後並撤回假處分之執行），亦有卷附
    台北地院95年度全聲字第1230號民事裁定足參（見本院卷第
    26頁），並經本院調閱前開假處分保全程序卷宗核閱屬實（
    見本院卷第51頁），足見被上訴人至遲於95年11月即已知悉
    功傑公司倒閉停業，核與林瑞明前開證述情節相符。況前開
    連絡單係被上訴人於知悉功傑公司倒閉停業後之95年12月4
    日、同年月27日始傳真予上訴人，益徵林瑞明證述因功傑公
    司倒閉，始介紹被上訴人向上訴人訂購電線乙情，自屬可採
    。由此以觀，上訴人主張被上訴人經由林瑞明之介紹，向其
    訂購系爭電線乙節，堪信為真實。
(二)、被上訴人雖抗辯：系爭電線係伊向功傑公司購買並委由其寄
    庫之電線，伊並未向上訴人訂購系爭電線云云，固據提出估
    價單、付款支票及簽收單、統一發票、寄庫估價單等件為證
    （見原審卷第40至47頁）。惟查：
  1.按主張法律關係存在之當事人，僅須就該法律關係發生所須
    具備之特別要件，負舉證之責任，至於他造主張有利於己之
    事實，應由他造舉證證明（最高法院48年台上字第887號判
    例意旨參照）。
  2.上訴人與功傑公司係分屬二不同之法人乙節，有卷附公司基
    本資料查詢、公司變更登記表足參（見原審卷第21頁、第34
    至35頁），且上訴人與功傑公司間並無隸屬關係，上訴人亦
    無為功傑公司償還積欠他人電線之義務，則被上訴人委由功
    傑公司保管之寄庫電線，何以會由上訴人無償為其出貨？被
    上訴人並未舉證以實其說。再觀諸前開連絡單內所載之傳真
    電話（000-000000），係上訴人所申請使用（見原審卷第75
    至76頁中華電信股份有限公司台灣北區電信分公司新竹營業
    處96年8月13日新服字第0960000076號函檢附用戶資料即明
    ）；暨95年12月4日之連絡單內亦載明「宏泰數量1600米」
    、「指送楊梅鎮○○路○段577號」、「惠請告之（即「知」
    誤寫）折數，宏泰﹍％、太平洋﹍％>前牌價有無變動？」
    、「補．．．太平洋3235米」等字樣（見原審卷第15頁）；
    若被上訴人並無向上訴人訂購電線之意，則其何需於連絡單
    內，記載其所需之電線品名、數量，暨洽詢電線價格與折數
    ？並於知悉功傑公司倒閉停業後之95年12月4日、同年月27
    日，始傳真前開連絡單予上訴人？況承前所述，上訴人既無
    為功傑公司出貨之義務，則上訴人豈會於未與被上訴人達成
    買賣協議前，即依被上訴人之指示，率爾將系爭電線送往其
    指定工地之可能？益證被上訴人係因功傑公司倒閉停業，經
    由林瑞明介紹，轉向上訴人訂購系爭電線，上訴人始依約交
    付系爭電線至明。
  3.被上訴人雖另以其寄庫之電線與系爭電線數量相同為由（見
    原審卷第47頁寄庫估價單），抗辯系爭電線係其委由功傑公
    司寄庫之電線云云。惟如前所陳，上訴人既係依被上訴人訂
    購之電線品名及數量，出貨至其指定之工地，則被上訴人工
    地需用電線數量若干，顯非上訴人所得知悉，自難僅憑被上
    訴人訂購電線數量與其寄庫之電線數量相同，即謂系爭電線
    係其委由功傑公司寄庫之電線。故被上訴人抗辯：系爭電線
    係伊委由功傑公司寄庫之電線云云，即無可取。
(三)、綜上所述，被上訴人因功傑公司倒閉停業，經由林瑞明之介
    紹，轉向上訴人訂購系爭電線，可證兩造間就系爭電線自已
    成立買賣契約（民法第354條參照）；上訴人並依被上訴人
    之指示，將系爭電線送往其指定之工地，亦有卷附被上訴人
    不爭執之出貨單、交貨單足憑（見原審卷第15-2至17頁），
    可見上訴人業已依約交付標的物，並經被上訴人受領。被上
    訴人既已受領買賣標的物，則其依約自有給付上訴人價金13
    8萬6014元（電線數量及單價各詳如附件所示）之義務甚明
    （民法第367條參照）。
四、從而，上訴人本於買賣契約之法律關係，請求被上訴人給付
    138萬6014元及加計自96年5月8日（即支付命令送達翌日，
    見原法院96年度促字第8366號卷第13頁）起算之法定遲延利
    息，為有理由，應予准許。原審為上訴人敗訴之判決，尚有
    未洽。上訴意旨指摘原判決不當，求予廢棄改判，為有理由
    ，爰由本院予以廢棄改判，如主文第2項所示。
五、本件事證已臻明確，兩造其餘攻擊或防禦方法，經本院審酌
    後認均與本件之結論無涉，茲不再一一論列，併予敘明。
六、據上論結，本件上訴為有理由，依民事訴訟法第450條、第7
    8條，判決如主文。
中    華    民    國    97    年    6     月     3    日
                    民事第十三庭
                        審判長法  官  黃嘉烈
                              法  官  高鳳仙
                              法  官  楊絮雲
正本係照原本作成。
不得上訴。
中    華    民    國    97    年    6     月    4     日
                              書記官  鄭淑昀


司法院資訊處製作；財團法人民間司法改革基金會備份。
